【裁判字號】    90,台上,6111
【裁判日期】    901004
【裁判案由】    違反懲治盜匪條例
【裁判全文】
最高法院刑事判決                                九十年度台上字第六一一一號
    上  訴  人  台灣高等法院檢察署檢察官
    被      告  甲○○
右上訴人因被告違反懲治盜匪條例案件，不服台灣高等法院中華民國八十八年一月五
日第二審判決（八十七年度上訴字第四○六○號，起訴案號：台灣台北地方法院檢察
署八十六年度偵字第二○二三號），提起上訴，本院判決如左：
    主  文
原判決撤銷，發回台灣高等法院。
    理  由
本件原判決以公訴意旨略以：被告甲○○同居女友張靜宜與蕭淑華係同事關係，雙方
互有往來，得知蕭淑華作息，詎被告意圖為自己不法之所有，竟於民國八十六年一月
八日夜間，攜帶西瓜刀一把，未經許可無故侵入台北市松山區○○○路○段一五一號
十四樓之四蕭淑華之住處，預藏在廁所內，迄翌（九）日凌晨二時三十分許，蕭淑華
返家後，被告即以右手所持西瓜刀架住蕭淑華頸部，並令蕭淑華先自行以撒隆巴斯貼
住嘴巴，又令自行將膠布拉開一段，而將膠布一端貼於桌面，由被告以左手持住膠布
圈圈，而令蕭淑華將手貼於已拉開之膠布上，由蕭淑華以手繞數圈，使膠布繞貼於手
上，被告再放下西瓜刀而以其雙手續用膠布繞貼蕭淑華之雙手，暨捆綁雙腳，以強暴
、脅迫之方式，致使蕭淑華無法抗拒，再強迫蕭淑華填寫其所有華南商業銀行瑞祥分
行帳戶之取款憑條，金額為新臺幣（下同）十萬元。至清晨七時許，更逼迫蕭淑華吞
下五顆ＦＭ２藥丸，使蕭淑華昏迷，而將存摺及取款憑條取走，被告即於同日上午九
時八分許持取款憑條前往華銀瑞祥分行提領十萬元，得手後旋至電動玩具店消費娛樂
，蕭淑華則於同日上午十二時二十分許始甦醒。嗣於同月十三日下午六時二分許，被
告經警於台北市○○街五十七巷七號三樓查獲，並扣得ＦＭ２乙瓶（內裝六十一顆）
及花費所餘贓款三萬一千二百元（業經蕭淑華領回），其餘款項則經被告花用殆盡，
因認被告涉有懲治盜匪條例第五條第一項第一款盜匪罪、刑法第三百零六條第一項侵
入住宅罪嫌，經審理結果，認無證據足以證明被告有公訴意旨所指之盜匪犯行，而無
故侵入住宅部分，未據被害人告訴，乃撤銷第一審不當之科刑判決，改諭知盜匪部分
無罪，無故侵入住宅部分，公訴不受理，固非無見。
惟查：（一）、依卷內資料，本件被害人指訴其一人於凌晨下班返家入內，未久即為
被告持刀以上開強暴方式逼令寫取款條後將存摺一併取走，其直至中午始甦醒，後於
信箱內取回其存摺等情。而被告則辯稱，係在被害人住處等其下班一同入內，向其借
款，經同意由被害人填寫取款條及交給存摺，由其於上午前往領取後，再將存摺放入
信箱內歸還云云。然證人即被害人住處大廈管理員林裕泰於警訊及原審審理中均證稱
，確見被害人一人返家，其證言如果非虛，被告所辯在被害人住處等候其下班一同入
內，既非實在，則此與被害人指訴，被告早已侵入其住處，俟其返家後即以強暴手段
逼令寫取款條等是否可採，自非無關連，原判決於理由中以「被告究竟是否與蕭淑華
共同進入屋內，與被告有無以右開不法腕力而迫使蕭淑華填寫取款條乙節事實，並無
直接關連，是則證人林裕泰上開證述，尚不足為認定被告盜匪行為之依據。」（原判
決第六面理由第四之四），其所為論斷，尚難謂與論理法則無違。況證人江易樺亦證
，被害人稱其遭小偷不敢回家而暫住其家，如被害人同意，何以告知同事其遭小偷而
不敢回住處？又本件被害人為單身女子，被告如要借貸，何以會於凌晨二時三十分前
往？被害人既同意借給，何以不由其自行前往領取，而以交付存摺及取款條方式？又
何以存摺以放入信箱方式歸還，凡此均與一般借貸常情有所不符。被害人之指訴，究
是否可取，非無審究之餘地，原判決遽為被告有利之論斷，自嫌速斷。（二）、被害
人於警訊中已指稱，遭一名男士侵入住宅內捆綁並恐嚇支付現金，如不從將殺全家人
等語，而偵查中亦供，警員問其是否要報警，還是備案，其說要報警等語（偵查卷第
十、六十四頁），依此，其已指訴被告有侵入住宅等犯罪行為，且報警請求偵辦，其
自對侵入住宅部分亦有訴追之意，原判決認其未對侵入住宅部分為告訴，其訴追條件
欠缺，而就此部分，另為不受理之諭知，自與卷內資料不合，而有證據上理由矛盾之
違法。以上諸端，或為上訴意旨所指摘，或為本院得依職權調查之事項，應認原判決
有撤銷發回之原因。
據上論結，應依刑事訴訟法第三百九十七條、第四百零一條，判決如主文。
中      華      民      國     九十     年      十      月      四      日
                              最高法院刑事第二庭
                                  審判長法官  莊  來  成
                                        法官  謝  俊  雄
                                        法官  白  文  漳
                                        法官  蘇  振  堂
                                        法官  吳  昆  仁
      右正本證明與原本無異
                                              書  記  官
中      華      民      國     九十     年      十      月     十二     日


司法院資訊處製作；財團法人民間司法改革基金會備份。
